【裁判字號】    98,交聲,266
【裁判日期】    980819
【裁判案由】    聲明異議
【裁判全文】
臺灣屏東地方法院交通事件裁定         98年度交聲字第266號
原處分機關  交通部公路總局高雄區監理所屏東監理站
受處分人即
聲明異議人  甲○○
上列異議人因違反道路交通管理處罰條例案件，對於交通部公路
總局高雄區監理所屏東監理站民國98年7 月27日所為之處分（屏
監違字第裁82-V00000000號），聲明異議，本院裁定如下：
    主  文
原處分罰鍰超過新臺幣貳萬伍仟元部分撤銷。
前項撤銷部分不罰。
其餘異議駁回。
    理  由
一、原處分意旨略以：異議人即受處分人甲○○於民國95年11月
    5 日晚上6 時10分，騎乘車牌號碼PJS-167 號重機車，在屏
    東縣鹽埔鄉○○村○○路段，因有酒後駕車肇事，測得血液
    中所含酒精濃度達110GM/DL，換算呼氣酒精濃度為每公升0.
    55毫克，超過標準之違規，爰依道路交通管理處罰條例第35
    條第1 項第1 款及第24條第1 項第2 款規定（裁決書漏未記
    載），裁處異議人罰鍰新臺幣（下同）4 萬5,000 元，及吊
    扣駕駛執照24個月（已於95年11月14日吊扣），並施以道安
    講習（吊扣駕駛執照24個月及施以道安講習部分未據異議人
    聲明異議）。
二、異議意旨則以：伊酒駕行為業經臺灣屏東地方法院檢察署檢
    察官為緩起訴處分確定，且伊已向該署指定之財團法人犯罪
    被害人保護協會臺灣屏東分會支付2 萬元，原處分機關所為
    之處分，違反一事不二罰原則，爰依法聲明異議等語。
三、按汽車駕駛人，駕駛汽車經測試檢定酒精濃度超過規定標準
    者，處新臺幣（下同）1 萬5,000 元以上6 萬元以下罰鍰，
    並當場移置保管該汽車及吊扣其駕駛執照1 年；因而肇事致
    人受傷者，並吊扣其駕駛執照2 年；又汽車駕駛人，有第35
    條第1 項規定之情形，應接受道路交通安全講習，道路交通
    管理處罰條例第35條第1 項第1 款前段、第24條第1 項第2
    款固有明文。惟按一行為同時觸犯刑事法律及違反行政法上
    義務規定者，依刑事法律處罰之。但其行為應處以其他種類
    行政罰或得沒入之物而未經法院宣告沒收者，亦得裁處之。
    前項行為如經不起訴處分或為無罪、免訴、不受理、不付審
    理之裁判確定者，得依違反行政法上義務規定裁處之，亦為
    行政罰法第26條所明定，乃揭示同一行為不受行政及刑事之
    雙重處罰即「一事不二罰」之原則。而前揭道路交通管理處
    罰條例第35條第1 項第1 款規定之處罰內容，係針對行為人
    違反行政法上義務規定之行政罰，且該條例關於一行為同時
    觸犯刑事法律及違反行政法上義務規定者，並無特別規定，
    倘汽車駕駛人單一酒後駕駛汽車行為，經測試酒精濃度超過
    規定標準，而同時涉有刑法第185 條之3 公共危險罪嫌時，
    道路交通管理處罰機關除有行政罰法第26條第1 項但書得處
    以其他種類行政罰者之情形，而得裁處其他種類行政罰外，
    關於罰鍰部分，應依行政罰法第26條及道路交通管理處罰條
    例第10條規定移送地方法院檢察署處理。且該酒後駕駛汽車
    之行為，除移送後有行政罰法第26條第2 項所定經「不起訴
    處分」或為「無罪」、「免訴」、「不受理」、「不付審理
    」之裁判確定等情形，得再依違反行政法上義務規定裁處之
    外，不得逕依道路交通管理處罰條例第35條第1 項第1 款規
    定裁處行為人罰鍰，以符行政罰法第26條一事不二罰之規定
    。再者，觸犯刑事法律之犯罪行為，如檢察官認該行為所涉
    為死刑、無期徒刑或最輕本刑3 年以上有期徒刑以外之罪，
    於參酌刑法第57條所列事項及公共利益之維護，認以緩起訴
    為適當者，得定1 年以上3 年以下之緩起訴期間為緩起訴處
    分，並同時命被告為一定之金錢給付，因該金錢給付係附隨
    於緩起訴處分之負擔，性質上雖非刑罰，惟就被告而言，仍
    屬被強制剝奪財產權之性質，同為犯罪所付出之代價，其於
    刑事訴訟程序中由檢察官命被告支付一定金額，乃剝奪其財
    產權之處罰，雖無須經法院判決，而與刑法中罰金刑有異，
    然與罰金均具有處罰性質之給付金錢，應認與罰金為相類似
    之處罰。是應受行政罰之行為，如經緩起訴處分，除有符合
    行政罰法第26條第1 項但書之情形外，亦應不得逕依違反行
    政法上之義務裁處罰鍰。
四、經查，異議人甲○○於95年11月5 日晚上6 時10分許，在屏
    東縣鹽埔鄉○○村○○路段，經警舉發飲酒後已達不能安全
    駕駛動力交通工具之程度，仍駕駛車牌號碼PJS-167 號重機
    車，因不勝酒力，不慎撞擊由陳清敏所騎乘之腳踏車，致陳
    清敏受傷。異議人經送醫救治，測得異議人血液中所含酒精
    濃度達110GM/DL，換算呼氣酒精濃度為每公升0.55毫克，經
    屏東縣警察局里港分局以其涉有刑法第185 條之3 服用酒類
    致不能安全駕駛動力交通工具而駕駛罪嫌為由，移送臺灣屏
    東地方法院檢察署檢察官，嗣經檢察官於95年12月21日，以
    95年度偵字第7431號為緩起訴處分，緩起訴期間為1 年，並
    命向指定之公益團體、地方自治團體支付2 萬元；異議人於
    96年3 月15日，依臺灣屏東地方法院檢察署指示，向財團法
    人犯罪被害人保護協會臺灣屏東分會支付2 萬元後，於97年
    2 月6 日緩起訴期間屆滿未經撤銷；又於98年7 月27日，經
    原處分機關裁處罰鍰4 萬5,000 元及吊扣駕駛執照24個月，
    並應參加道安講習等事實，均為異議人所不爭執，且有交通
    部公路總局高雄區監理所屏東監理站屏監違字第裁82-V0000
    0000號違反道路交通管理事件裁決書，臺灣屏東地方法院檢
    察署檢察官95年度偵字第7431號緩起訴處分書、臺灣高等法
    院被告前案紀錄表、萬泰商業銀行匯款申請書（存根聯）等
    資料附卷可證。是異議人酒後騎乘重機車酒駕之行為，同時
    觸犯刑事法律及違反行政法上義務，經檢察官依刑事法律為
    緩起訴處分，異議人並依據該緩起訴處分向指定之公益團支
    付2 萬元，該捐款之性質類同罰金，應無由再依違反行政法
    上義務之規定處罰，否則即與一事不二罰原則有悖。惟依道
    路交通管理處罰條例第35條第8 項規定：「... 前項（指有
    酒精濃度超過規定標準而駕駛車輛等情形）汽車駕駛人，經
    裁判確定處以罰金低於本條例第92條第3 項所訂最低罰鍰基
    準規定者，應依本條例裁決繳納不足最低罰鍰之部分」，依
    其性質（即道路交通管理處罰條例第35條第8 項）應為行政
    罰法第26條第1 項之特別規定，是依違反道路交通管理事件
    統一裁罰基準表之規定，重機車之汽車駕駛人違反處罰條例
    第35條第1 項第1 款，其呼氣所含酒精濃度超過每公升0.55
    毫克以上者，應裁處之最低罰鍰為4 萬5,000 元，本件異議
    人既已支付2 萬元之緩起訴處分金，則依上開規定，異議人
    須補繳該等不足部分之罰鍰即2 萬5,000 元，始為適法。
五、綜上所述，原處分機關裁處異議人罰鍰逾2 萬5,000 元部分
    ，異議為有理由，應由本院予以撤銷，並自為裁定如主文第
    2 項所示。至原處分機關裁處罰鍰2 萬5,000 元部分，核屬
    有據，異議為無理由，應予以駁回。至原處分機關裁處吊扣
    異議人駕駛執照24個月及施以道路安全講習部分，未據聲明
    異議，業如前述，且上開裁罰性質核與緩起訴處分命應履行
    之義務種類迥異，是原處分機關得依行政罰法第26條第1 項
    但書之規定，以其他異於檢察官緩起訴命履行事項種類之行
    政罰裁處異議人，而無所謂「一事不二罰」之適用，附此敘
    明。
六、依道路交通案件處理辦法第19條、第20條前段，裁定如主文
    。
中    華    民    國    98    年    8     月    19    日
                    交通法庭    法  官  吳永宋
以上正本證明與原本無異。
如不服本裁定應於收受送達後5 日內向本院提出抗告書狀敘述抗
告之理由抗告於台灣高等法院高雄分院。
中    華    民    國    98    年    8     月    19    日
                                書記官  史安琪


司法院資訊處製作；財團法人民間司法改革基金會備份。
